# 请教陈版：借款费用资本化的问题

提问人：沙风 1978 时间：2013-11-27 12:59:47
陈版： 您好！ 现有一客户，自 2011 年初起开始建造厂房，至 2013 年 11 月份完工，累计支出 10 亿。 2013 年初用于建造该厂房的专项借款 8 亿才到账，之前的资本性支出均以一般借款支付， 2013 年初收到 10 个亿的专门借款后用于偿还 2013 年之前的一般借款支出 7亿。 问题：（ 1 ）2011-2012年度的可以资本化的借款费用是否仅指一般借款部分按累计加权支出计算的相关费用？ （ 2 ） 2013 年专门借款 10 亿在偿还 8 亿的一般借款后只有 2 个亿， 2013 年仍需后续支出 3 亿，不足部分产生的可资本化的借款费用是否应视为一般借款部分产生的？ 8 个亿的专门借款在 2013 年的资本化期间的利息支出是否应全额资本化？这样的话资本化利息是否属于重复计算？

回答人：chenyiwei
1 、是。
2 、对于借款置换和一般借款资本化问题，可参阅《计学撮要 2013 》中的以下问题解答：
首先请项目组判断被审计单位的一般借款是否符合能够资本化的条件，在一般借款满足资本化条件情况下，可将后续借入的专门借款置换一般借款，即默认符合资本化条件的资产购建或建造首先使用专门借款，在累计资产支出超过专门借款之后，再使用一般借款。
在累计资产支出没有超过专门借款的时候，无需对一般借款资本化。 关于一般借款在什么条件下可以资本化的问题，可参阅《计学撮要 2013 》问题1-1-18： “根据《企业会计准则第 17 号——借款费用》相关规定，对专门借款应于开始资本化时点到停止资本化时点的期间，确认资本化利息金额。 对于一般借款，其资本化问题应当从严把握。我们一般的把握口径是：将一般借款费用资本化的前提是能够核实一般借款资金与资本支出之间的对应关系，具体要求是在两者之间建立直接的、明确的、可跟踪的对应关系，以核实资本支出确实占用了一般借款资金，例如企业对借款资金专户存储并指定用途专门用于符合资本化条件的资产的购置或建造等。只有在满足该条件的前提下，才能对符合条件的资产的构建或者生产支出所占用的一般借款按照《企业会计准则第 17 号——借款费用》
对一般借款费用资本化的规定。计算可资本化的一般借款费用金额。通常理解不能仅仅依据对财务报表的整体分析性复核（如报表项目之间对应关系的分析）就得出某项符合条件资产的购置或者建造占用了一般借款的结论。如果不能在一般借款资金和资本支出这两者之间建立直接的、明确的、可跟踪的对应关系，则一般借款支出应当予以费用化处理，不能资本化计入资产价值中。 ......” 另外，本案例中涉及借款的置换。对于借款置换对利息资本化的影响问题，项目组可查阅《计学撮要 2013 》中的问题1-1-24“借款置换后的利息能否继续资本化”。该问答的主要内容节选如下： 问题： 在工程项目尚未完工时，项目占用的一般借款到期，企业从其他银行重新取得一年期借款，借款合同中注明“置换他行贷款”，新取得借款的利息支出是否可以继续资本化？（假设该一般借款费用符合资本化条件） 解答： 此问题的关键在于如何理解新取得的借款和原先的一般借款是否存在经济实质上的联系。如果认为新取得的借款和原先的借款之间不存在经济上的联系（即，终止确认原先的借款，同时确认一项新的借款），则应认为原先资本支出所占用的一般借款已被归还，新借入的借款资金并未被用于资本支出，因此新借入的借款所发生的借款费用不能资本化。但如果认为新的借款和原先的借款的未来现金流量并无实质性差异，新借款是原借款经济意义上的延续，原借款并未被终止确认，则视作原先的借款继续被资本支出占用，在《企业会计准则第 17 号——借款费用》规定的资本化期间内，利息资本化应当继续进行。 关于如何区分“新取得的借款和原先的一般借款是否存在经济实质上的联系”的问题，应区分两种情况分别讨论： 1 、新的借款的债权人不同于原先的借款，则新取得的借款和原先的借款不存在经济实质上的联系，原先的借款应当终止确认，相应地新借款发生的借款费用不能资本化计入在建工程成本。 2 、新的借款的债权人与原先借款相同（为同一银行），则根据《企业会计准则第 22 号——金融工具确认和计量》第二十七条规定：“企业（债务人）与债权人之间签订协议，以承担新金融负债方式替换现存金融负债，且新金融负债与现存金融负债的合同条款实质上不同的，应当终止确认现存金融负债，并同时确认新金融负债。企业对现存金融负债全部或部分的合同条款作出实质性修改的，应当终止确认现存金融负债或其一部分，同时将修改条款后的金融负债确认为一项新金融负债。” 上述规定在IFRS下也存在对应规定。参照《国际会计准则第 39 号——金融工具：确认和计量》第 40 段（见下文“权威指引”部分），判断“新金融负债与现存金融负债的合同条款实质上不同”至少应满足的一项标准是：截至转换后的条款生效的时点，新金融负债的未来现金流量的现值（应使用原金融负债的实际利率作为折现率，将新金融负债的现金流量［包含相关交易费用］折现到该时点）与原有金融负债截至该时点的摊余成本相比较，差异应大于或等于10%。这个规定通称为“10%测试”。如果能够通过“10%测试”的，则原先的金融负债通常可以终止确认；如果不能通过“10%测试”的，则新的金融负债应视作原先金融负债的延续，原先的金融负债不能终止确认。
在本案例中，如果置换后的专门借款符合借款费用继续资本化的条件，则具体的“置换”操作可以是：在置换之前，有证据表明资产支出确实占用了一般借款，且该一般借款的借款费用发生于资本化期间内的，可以依据资产支出占用一般借款在本期内的加权平均数乘以资本化率，确定可资本化的一般借款费用金额；自置换完成之日起，后续的借款费用资本化金额由置换后的专门借款费用构成，被置换出去的一般借款的借款费用相应停止资本化。 如果置换后的专门借款与原先的一般借款不存在经济上的联系，但该专门借款的金额仍然小于置换完成日后该资产的购建支出金额的，则该专门借款作为一笔单独借入的专门借款，不考虑与被置换的原一般借款之间的联系，在借款费用准则规定的资本化期间内，可按借款费用准则对专门借款费用资本化的处理原则予以资本化处理（资本化金额需扣除暂时闲置的专门借款资金用于暂时性投资的投资收益，或者存入银行的利息收入）。 如果置换后的专门借款与原先的一般借款不存在经济上的联系，且置换完成日后该资产的购建支出金额小于该专门借款金额，即该专门借款并未全部投入该符合资本化条件资产的购建支出，应视作一项一般借款，按照资产购建支出实际占用的该专门借款加权平均金额和该专门借款的实际利率计算在资本化期间内可资本化的借款费用金额。超出部分的专门借款视同一般借款，其对应的借款费用不能资本化计入该资产的价值中。

提问人：hcl1986 时间：2013-11-27 19:48:08
陈版，“置换后的专门借款与原先的一般借款不存在经济上的联系”的情况中，既然将“该专门借款作为一笔单独借入的一般借款”，为什么在计算资本化金额时却使用专门借款资本化金额的计算方法呢？

回答人：chenyiwei
抱歉，前面有一种情况写反了，已更正。谢谢指正！

提问人：hcl1986 时间：2013-11-29 08:49:35
陈版，为什么专门借款的金额大于或者小于该资产的构建支出会影响到借款性质的判断（一般借款还是专门借款的判断）？

回答人：chenyiwei
从专门借款的定义可知，专门借款最终都应当投入到符合资本化条件资产的购建中，即使有暂时闲置，最终也会用于该资产购建。但如果借款金额大于购建支出，则说明有部分借款最终未被投入资产购建，就不符合定义了。